臺灣新北地方法院民事判決
110年度勞訴字第252號
原      告  陳志宇  
            朱卓然  
            林永發  
被      告  駿曜配管材料有限公司


法定代理人  陳琮竣  



上列當事人間請求請求給付工資事件，經本院於民國111年7月12
日言詞辯論終結，判決如下：
    主  文
原告之訴駁回。
訴訟費用由原告負擔。
  事實及理由
壹、程序上理由
    勞動事件以勞工為原告者，由被告住所、居所、主營業所、
    主事務所所在地或原告之勞務提供地法院管轄；以雇主為原
    告者，由被告住所、居所、現在或最後之勞務提供地法院管
    轄，勞動事件法第6條第1項定有明文，原告主張勞務提供地
    為新北市新莊區，揆之前開規定，本院自有管轄權，合先敘
    明。
貳、實體上理由
一、原告起訴主張：宏匯思源股份有限公司（以下簡稱宏匯公司
    ）將坐落於新北市○○區○○路0號之宏匯思源i-tower大樓新建
    工程（以下簡稱系爭工地）之消防配管、給水配管工程，交
    由福麟系統整合股份有限公司承攬（以下簡稱福麟公司），
    福麟公司又將上開工程轉交由泓鈞工程有限公司承包(以下
    簡稱泓鈞公司)，泓鈞公司於民國（下同）109年11月16日復
    將「給排水衛生設備及消防水配管勞務工程」部分之契約（
    以下簡稱系爭工程）轉讓予被告駿曜配管材料有限公司（以
    下簡稱被告公司）並簽訂工程轉讓協議書。被告公司於系爭
    工地之工程轉讓後，與原告陳志宇、朱卓然、林永發3人約
    定由原告3人繼續替被告公司施作消防配管、給水配管之勞
    務工作，施工期間為109年12月至110年2月底。詎料，被告
    公司並未發放自109年12月17日起至110年2月底前之工資予
    原告3人，分別積欠原告陳志宇85萬元、朱卓然87萬元、林
    永發57萬元之工資。爰依雇傭契約或承攬契約，提起本訴，
    並聲明：被告應給付原告陳志宇85萬元及自起訴狀繕本送達
    翌日起至清償日止，按年息百分之五計算之利息。被告應給
    付原告朱卓然87萬元及自起訴狀繕本送達翌日起至清償日止
    ，按年息百分之五計算之利息。被告應給付原告林永發57萬
    元及自起訴狀繕本送達翌日起至清償日止，按年息百分之五
    計算之利息。　
二、被告則以：
(一)被告公司設立登記地址為台中市○區○○里○○○路000○0號6樓之
    3號，主事業所及主營業所所在地亦同上址，且未於新北市
    新莊區設立分公司或辦事處，鈞院並無普通管轄權。又兩造
    並未簽訂勞動契約，被告亦未曾僱用原告等人從事工作，自
    無約定付款之契約履行地，或勞務提供地，如欲爭訟，依民
    事訴訟法第2條第2項約定，本件應由臺灣臺中地方法院管轄
    。詎原告逕向鈞院提起本訴，實無依據，爰提出管轄異議與
    抗辯，應無為實體審理之理由。
(二)退步言之，倘鈞院仍認有管轄權而進行實質審理，惟被告並
    未聘僱原告3人，指揮監督原告3人工作，兩造間並無僱傭關
    係，何來給付工資之問題。原告起訴主張被告積欠工資，並
    不實在，應由原告提出事證以實其說，故原告之訴並無理由
    。
(三)本件福麟公司原將系爭工程委由泓鈞公司以4700萬元承攬，
    泓鈞公司再轉包於何俊德即正今水電行承攬，嗣因泓鈞公司
    無力完成而與福麟公司終止契約並結算3017萬2633元如被證
    1契約，福麟公司於109年12月4日始將未完成之工程，以160
    0萬1728元，未稅金額1523萬9741元，委由被告公司承攬，
    以原工程計算4700萬元，扣除3017萬2633元，為1682萬7367
    元，大於被告承攬之金額，換言之，已施作之工程，經福麟
    公司與泓鈞公司結算後，並經泓鈞公司請領完畢，則被告並
    非繼受泓鈞公司與福麟公司間之契約，被告與泓鈞公司並非
    關係企業，亦無合作關係，則泓鈞公司之債務與被告公司無
    關。(四)泓鈞公司承攬系爭工程，並委由正今公司水電承攬
    ，若由正今公司下包商繼續施作，有助於工程進行，而由原
    承攬之協力廠商繼續施作系爭工程，始將後續以1470萬元發
    包於正今公司如被證2之契約，但正今公司因債權人催討而
    離場，被告已支付正今公司404萬1954元（109年12月15日預
    領工程款75萬元、110年12月17日借款40萬元、110年2月8日
    代正今公司付款原告陳志宇40萬元、代正今公司付款朱卓然
    10萬元，共計165萬元，且正今公司承攬泓鈞公司期間向被
    告之關係企業明琪公司購買材料水電材料239萬1954元，被
    告受讓該債權，因此，被告已支付正今水電404萬1954元，
    已溢付款項，原告應向正今公司求償。被告因正今公司積欠
    明琪公司之材料款無法受償，而聽從正今公司之建議承攬福
    麟公司之工程契約，已虧損301萬3354元。依據原告之陳述
    ，被告並未與原告成立任何承攬或委託關係，原告朱卓然提
    出之line，係其向正今公司求償未果後，自行片面計算之數
    字，況被告已溢付款項，自無不當得利可言。
(五)聲明：原告之訴駁回。
三、兩造不爭執之事項（見111年2月23日筆錄，本院第104至105
    頁）：
(一)宏匯公司將坐落於新北市○○區○○路0號之宏匯思源i-tower大
    樓新建工程（以下簡稱系爭工地）之消防配管、給水配管工
    程，交由福麟公司承攬，福麟公司又將上開工程轉交由泓鈞
    公司承包，泓鈞公司於109年11月16日復將「給排水衛生設
    備及消防水配管勞務工程」部分之契約（以下簡稱系爭工程
    ）轉讓予被告駿曜配管材料有限公司（以下簡稱被告公司）
    並簽訂工程轉讓協議書，有宏匯公司110年11月30日宏匯思
    源字第202111009號函、原告提出之工程轉讓契約書可按（
    見調卷第387、381頁）。
(二)被告公司受讓上開契約後，仍由朱卓然以駿耀公司之名義前
    往系爭工地施工，有原告提出福麟公司之每日作業前教育訓
    練暨危害通知書可按（見調卷第85頁）。
(三)被告於110年2月9日給付陳志宇40萬元，有原告提出之存摺
    影本可按（見調卷第373頁）。
(四)被告於110年2月9日給付朱卓然10萬元，並經朱卓然於同日
    簽收110年1月工程款10萬元，有原告提出之交易明細、line
    貼圖可按（見調卷第375頁）。
(五)被告於110年2月9日給付林永發20萬元，有原告提出之交易
    明細圖可按（見調卷第379頁）
(六)被告自認原告提出之照片施工地點鈞為系爭工地（見本院卷
    第391頁）。　　　　
四、原告起訴主張原告3人為被告施工，被告積欠原告3人109年1
    2月起至110年2月止之工資如訴之聲明，爰依據雇傭契約或
    承攬契約，請求如訴之聲明，被告則以前詞置辯，因此，本
    件爭點應為：原告陳志宇、朱卓然、林永發三人分別依據雇
    傭契約，請求被告給付85萬元、87萬元、57萬元，是否有理
    由？茲分述如下:
(一)兩造是否有承攬契約或雇傭契約?被告是否有積欠原告工程
    款?
　　原告主張其三人受雇於被告或承攬被告之工作，並積欠如訴
    之聲明之工程款云云，然為被告所否認，並以前詞置辯，經
    查:
　1.證人何俊德於本院審理時證述:「(法官問:原告三人是否有
    進入系爭工地施工?是以何公司之名義進入施工? 原告於本
    院主張施工完畢之內容，證人是否可以確認已施工完畢? （
    提示本院卷第15~33 頁）1.有。2.一開始是用泓鈞公司，泓
    鈞公司於109 年11月倒閉後，把契約轉讓給被告公司，之後
    就用被告公司名義進入施工。我原來是泓鈞公司委託的，泓
    鈞倒閉後我也沒有錢了，公司希望我可以續接，但我沒有錢
    ，也未達公司要求的500萬元資本額，所以才將契約轉讓給
    被告公司。原告造都是我找來的小包，所以之前跟之後都照
    我之前開的價格繼續施工。」等語（見本院卷第133頁、111
    年4月6日筆錄），並參以原告於本院審理時陳述「（法官問
    :原告三人係與被告公司議價或與正今公司議價?）正今公司
    。」「（法官問:如為正今公司，是否應以正今公司為被告?
     為何以駿曜公司為被告？）我們雖然與正今公司議價，但
    正今公司財務發生問題，駿曜公司願意承接正今公司也願意
    承接我們工程款，我們才願意施工。我們有看到他們契約轉
    讓的契約書我們才願意繼續施作。」等語，綜上各情，參互
    以觀，宏匯公司將系爭工程交由福麟公司承攬，福麟公司復
    交由泓鈞公司承攬，泓鈞公司又將工程交由正今公司承攬，
    因泓鈞公司無力繼續施作系爭工程，而與福麟公司終止契約
    ，並結算工程款3017萬2633元如被告提出被證1之福麟公司
    之協力廠商訂單終止協議書可按（見本院卷第154頁），被
    告於109年12月4日承攬系爭工程，並與福麟公司簽約，被告
    又將系爭工程交由正今公司承攬施工，有被告提出之被證3
    工程合約書可按（見本院卷第176~194頁），因此，原告三
    人係與正今公司成立承攬契約，顯與被告並無任何契約關係
    。從而，原告主張其與被告成立雇傭契約或承攬契約，並未
    舉證以實其說，自難為有利於原告之認定。
　2.證人陳俊吉即福麟公司專案經理、工地主任邱鴻裕於本院審
    理時均證述:「（法官問:原告三人是否有進入系爭工地施工
    ? 是以何公司之名義進入施工? 1.有。2.正今公司。」等語
    ，並參以證人邱鴻裕於本院審理時證述:「我是上包，他的
    業主不應該是我去驗收，應由正今公司對應的業主去驗收。
    看是泓鈞公司或被告公司去驗收。」等語（見本院卷第111
    頁、111年2月23日筆錄），核與證人即正今公司負責人何俊
    德證述:「（法官問:有無與原告等人開估價單？）無，我都
    是等原告完工後去點數量」「一般來講，東西出來後要去現
    場核對驗收無誤後付錢，之前是跟我請款，之後應該事向被
    告請款，」等語（見本院卷第134頁），準此，原告三人係
    與正今公司達成工程契約之合意，則原告施工完畢，均應由
    正今公司驗收並清點工作數量，始能請求工程款，然正今公
    司既已退場，原告自無可能再由正今公司驗收或清點數量，
    從而原告主張正今公司退場後，並由被告公司要求其繼續施
    工云云，並未舉證以實其說，顯難採信。原告亦未舉證其施
    工完畢要求被告前往驗收數量之證據，且經本院於111年1月
    7日函請原告補正經被告或正今公司完成驗收之證據（見本
    院卷第40頁），然原告迄未補正，自難為有利於原告之認定
    。
　3.原告提出其於系爭工地施工之數量，係以其自行製作之施工
    表如本院卷第15頁至35頁所示，均未經正今公司或被告公司
    或福麟公司達成契約之合意，或由被告公司驗收，證人陳俊
    吉、邱鴻裕並未負責原告施工之驗收程序，自難認原告已完
    成自行製作如本院卷第15至35頁等各項工程項目，況原告陳
    志宇、朱卓然、林永發三人依序已收受由福麟公司監督交付
    之工程款各60萬元、60萬元、30萬元如被告提出之福麟公司
    之廠商借支簽收單可按（見本院卷第124頁），並據證人何
    俊德證述:「福麟拿出400萬之後剩餘工程款應該不多」等語
    （見本院卷第139頁），與證人陳俊吉證述:「福麟公司在被
    告受讓契約後一個月左右，約年底12月，提供資金400萬元
    給被告周轉支付給原告三人」等語（見本院卷第113頁），
    足見，原告三人均早已知悉正今公司發生財務不佳之情形，
    並於109年12月17日收受如福麟公司交付之工程款，有可能
    於再繼續為正今公司進場施工?從而，原告主張被告積欠工
    程款云云，並未舉證以實其說，自難採信。　　
　4.原告提出如本院調字卷第75~325頁之施工照片，無從證明兩
    造有僱傭關係或原告施工尚未付款之事實，自難為有利於原
    告之認定，又原告提出之line對話記載「至於你們駿耀跟福
    麟、泓鈞、正今合約如何交接，如何延續，我們不管，我們
    做工的都是血汗錢」等語（見調字卷第67頁），足見，原告
    明知福麟、泓鈞、正今公司間之契約關係，自應知悉承攬契
    約之當事人始有請求給付工程款之權利，原告既未與被告簽
    約，自無法僅以其自行製作之施工數量表，亦未達成契約合
    意，以其未經被告驗收之工程項目，逕向被告請求給付工程
    款。
　5.另福麟公司函覆本院以:自福麟公司於109年12月4日與被告
    公司簽訂合約後，原告三人以正今公司之名義前往系爭工地
    施工，施工項目即施工金額無法得知，福麟公司僅就施工日
    報保提供之每日工作內容，無從得知係由何人施作該工作等
    語，有福麟公司111年1月26日福管字第111004號函可按（見
    本院卷第63頁），足見，福麟公司亦無從知悉完成施工項目
    ，是否由原告三人進場施工，亦無從知悉原告施工之項目與
    內容、金額，亦無從為有利於原告之認定。況福麟公司提供
    之施工日報表，自109年12月5日起，並無原告三人進場施工
    之紀錄，有福麟公司函文所附之每日作業前教育訓練暨危害
    告知書可按（見本院卷2），從而，原告主張被告於109年12
    日4日與福麟公司簽約後，仍繼續以被告名義繼續施工云云
    ，並未舉證說明之，難以採信。
　6.被告主張被告曾於110年2月9日各給付如不爭執事項所載原
    告工程款，足見兩造成立雇傭或承攬契約云云，然被告所否
    認，並以當時係代替正今公司附款於原告等語置辯，經查，
    被告於109年12月4日承攬系爭工程契約，並將其承攬之契約
    轉承包於正今公司如被證3之工程合約契約書所示（見本院
    卷第176~194頁），從而，被告於110年2月9日代替正今公司
    付款於原告，自屬合理。況退步言之，縱使被告曾給付工程
    款於原告，亦難逕為認定兩造成立雇傭契約或承攬契約，亦
    無從為有利於原告之認定。　　
五、綜上述，原告依據雇傭契約或承攬契約，請求被告給付原告
    陳志宇85萬元、朱卓然87萬元、林永發57萬元及均自起訴狀
    繕本送達翌日起至清償日止，按年息百分之五計算之利息，
    並無理由，應予駁回。　　　
六、本件事證已臻明確，兩造其餘攻擊防禦方法及其餘爭點，核
    與判決結果無涉，爰不一一論述。　　
七、結論：原告之訴為無理由，依民事訴訟法第78條，判決如主
    文。
中　　華　　民　　國　　111 　年　　7 　　月　　26 　日
                  勞動法庭    法　官　 徐玉玲
以上正本係照原本作成。
如對本判決上訴，須於判決送達後20日內向本院提出上訴狀。如
委任律師提起上訴者，應一併繳納上訴審裁判費。
中　　華　　民　　國　　111 　年　　7 　　月　26 　　日
                              書記官　 王思穎